臺灣新竹地方法院刑事判決　　　　　　 96年度交易字第102號
公　訴　人　臺灣新竹地方法院檢察署檢察官
被　　　告　甲○○
上列被告因過失致死案件，經檢察官聲請簡易判決處刑（96年度
偵字第684號），經本院改依通常程序，並改以簡式審判程序審
理，判決如下：
    主  文
甲○○因過失致人於死，處有期徒刑拾月，減為有期徒刑伍月，
如易科罰金，以新臺幣壹仟元折算壹日。
    事  實
一、甲○○原為依法考照合格之機車駕駛人，惟其駕駛執照於民
    國95年10月14日遭主管機關依法註銷，竟仍於95年12月16日
    上午6時許，無駕駛執照而騎乘其所有、懸掛車牌號碼GJS-3
    59號車牌（該車牌為甲○○所有另一山葉廠牌重型機車之車
    牌）之399CC拼裝重型機車（未依法領取車牌），從新竹市
    科學園區往新竹縣尖石鄉錦屏村6鄰吹上14號住處方向行駛
    ，於同日上午6時18分許，行經新竹縣竹東鎮○○路與竹林
    大橋南端交接處時，原應注意車前狀況，並隨時採取必要安
    全措施，以避免危險之發生，而當時之天氣雖下雨、柏油路
    面濕潤，但是夜間有照明、視距良好、無障礙或其他缺陷，
    客觀上並無不能注意之情事，竟疏未注意車前狀況，適有行
    人丙○○沿新竹縣竹東鎮○○路往竹林大橋方向違規步行於
    快車道上，甲○○疏未注意此車前狀況，而撞擊正行走於快
    車道上之行人丙○○，致丙○○因此受有頭部鈍力損傷，經
    送往行政院國軍退除役官兵輔導委員會竹東榮民醫院急救，
    延至同年月22日12時許不治死亡。而甲○○於車禍發生後，
    在未被有偵查犯罪職權之機關或公務員查知為犯人前，主動
    向到場處理車禍之員警表明為肇事者及願受裁判之意。
二、案經臺灣新竹地方法院檢察署檢察官據報相驗後主動偵查聲
    請簡易判決處刑。
    理  由
一、本件被告甲○○所犯過失致死罪，非死刑、無期徒刑、最輕
    本刑為3年以上有期徒刑之罪，或高等法院管轄第一審之案
    件，被告於本院準備程序進行中，就被訴事實為有罪之陳述
    ，經本院合議庭認合於修正後刑事訴訟法第273條之1第1項
    之規定，裁定進行簡式審判程序，合先敘明。
二、認定犯罪事實所憑之證據及理由：
（一）被告甲○○於警詢及偵查中、本院準備程序、簡式審理程
      序訊問時，對於在上揭時、地無照駕駛未依法聲請車牌之
      上開拼裝重型機車肇事，致使被害人丙○○傷重死亡等情
      節均坦白承認。
（二）被害人家屬乙○○於偵查中之指訴。
（三）臺灣新竹地方法院檢察署檢察官相驗屍體證明書及驗斷書
      、勘驗筆錄、車禍現場相片8紙、道路交通事故調查報告
      表（一）（二）、道路交通事故現場圖、車籍作業系統查
      詢認可資料、新竹縣警察局舉發違反道路交通管理事件通
      知單等件，足資佐證。
（四）按汽車行駛時，駕駛人應注意車前狀況，並隨時採取必要
      之安全措施，道路交通安全規則第94條第3項定有明文，
      被告駕車自應注意上開規定。查本件案發時天候雖為雨天
      ，柏油道路路面濕潤，但是道路並無缺陷或障礙物，視距
      良好，客觀上並無不能注意之情形，被告仍疏未注意車前
      狀況，致撞擊同向前方行走於快車道之被害人，其自有過
      失，被害人丙○○因此受有頭部鈍力損傷而死亡之結果，
      亦經臺灣新竹地方法院檢察署檢察官督同法醫師相驗屬實
      ，是本件被害人死亡確因被告之過失所致，被告之過失行
      為與被害人丙○○之死亡結果間，具有相當因果關係。又
      被害人丙○○在天色未亮之雨天清晨行走於快車道被撞，
      雖為本件車禍之肇事次因（參卷附臺灣省竹苗區車輛行車
      事故鑑定委員會96年3月7日鑑定意見書），亦有過失，然
      此仍不影響被告上開過失責任之成立。從而，本件事證明
      確，被告犯行堪予認定，應依法論科。
三、論罪科刑之理由：
（一）核被告所為，係犯刑法第276條第1項之過失致死罪。
（二）被告無駕駛執照駕車因而致被害人死亡，依法應負刑事過
      失致人於死罪責，應依道路交通管理處罰條例第86條第1
      項規定，就其過失致死罪部分加重其刑。
（三）被告於過失致死犯行未被發覺前，在事故現場等候，於警
      員到場時表明為肇事者而自願接受裁判，為被告所陳明，
      並有95年12月22日偵訊筆錄一件（見95年度相字第817號
      相驗卷第33頁背面）附卷可稽，得依刑法第62條前段關於
      自首之規定，減輕其刑，並依法先加重後減輕之。
（四）爰審酌被告素行尚佳，惟無視法令而於駕駛執照遭註銷後
      仍違規騎乘機車上路，所騎乘之機車又係一未經主管機關
      合格檢驗之拼裝車，復因一時疏忽以致肇事，使被害人因
      此喪失寶貴生命，被害人家屬因此喪失至親，所為造成無
      可彌補之後果，其犯罪後雖坦承犯行，然迄未與被害人家
      屬達成和解，及其過失程度等一切情狀，量處如主文所示
      之刑。
（五）本案被告犯罪時間係在96年4月24日以前，應依中華民國
      96年罪犯減刑條例第2條第1項第3款之規定，就所宣告之
      刑減其刑期二分之一。
四、適用之法律：
（一）刑事訴訟法第452條、第273條之1第1項、第299條第1項前
      段。
（二）刑法第276條第1項、第62條前段、第41條第1項。
（三）道路交通管理處罰條例第86條第1項。
（四）中華民國96年罪犯減刑條例第2條第1項第3款、第7條、第
      9條。
本案經檢察官陳麗芬到庭執行職務。
中　　華　　民　　國　　96　　年　　9 　　月　　14　　日
                       交通法庭  法  官　魏瑞紅
以上正本證明與原本無異。
如不服本判決應於收受本判決後十日內向本院提出上訴書狀，其
未敘述上訴理由者，並得於提起上訴後二十日內向本院補提理由
書狀 (均須按他造當事人之人數附繕本)「切勿逕送上級法院」
。
中　　華　　民　　國　　96　　年　　9 　　月　　14　　日
　　　　　　　　　　　　　　　　　書記官  吳月華
附錄本案論罪科刑法條全文：
刑法第276條第1項：
因過失致人於死者，處2年以下有期徒刑、拘役或2千元以下罰金
。
